【裁判字號】    97,台上,3829
【裁判日期】    970814
【裁判案由】    違反毒品危害防制條例
【裁判全文】
最高法院刑事判決            九十七年度台上字第三八二九號
上  訴  人  台灣高等法院花蓮分院檢察署檢察官
上  訴  人
即  被  告  甲○○
選任辯護人  簡燦賢律師
上列上訴人等因被告違反毒品危害防制條例案件，不服台灣高等
法院花蓮分院中華民國九十七年五月二十二日第二審判決（九十
六年度上訴字第三五五號，起訴案號：台灣花蓮地方法院檢察署
九十六年度偵字第二七八九號），提起上訴，本院判決如下：
    主  文
原判決撤銷，發回台灣高等法院花蓮分院。
    理  由
本件原判決認定上訴人即被告甲○○於民國九十六年五月十二日
晚間十七時五十五分許，與徐金勝（另案審理中）基於共同販賣
第二級毒品安非他命牟利之犯意聯絡，經徐金勝先與劉念祥聯絡
以新台幣（下同）六千元購買安非他命約二公克後，徐金勝再以
行動電話與甲○○聯絡，由甲○○依照徐金勝之指示，將第二級
毒品安非他命約二公克，送至劉念祥位於花蓮縣吉安鄉之住處，
再向劉念祥收款六千元，但因為劉念祥身上現金不足，只給了五
千元（未扣案）等情。因而維持第一審論處甲○○共同販賣第二
級毒品罪刑之判決，駁回甲○○此部分在第二審之上訴。及以公
訴意旨略以：被告甲○○於九十六年五月十二日晚間十八時四十
九分許，與徐金勝基於共同販賣第一級毒品海洛因牟利之犯意聯
絡，經以行動電話與徐金勝聯絡後，聽從徐金勝之指示，將第一
級毒品海洛因約為０．五公克，以三千元之價格，售予綽號「阿
草」之真實姓名年籍不明之人，由被告送至花蓮縣瑞穗鄉「阿草
」之住處為交易，並收款三千元（未扣案）。因認被告犯有毒品
危害防制條例第四條第一項之販賣第一級毒品罪嫌。惟經審理結
果，認為不能證明被告此部分之犯罪，乃撤銷第一審關於此部分
之科刑判決，改判諭知被告無罪。固均非無見。
惟查：(一)毒品危害防制條例第十九條第一項固規定「犯第四條至
第九條、第十二條、第十三條或第十四條第一項、第二項之罪者
，其供犯罪所用或因犯罪所得之財物，均沒收之，如全部或一部
不能沒收時，追徵其價額或以其財產抵償之」。然所稱因犯罪所
得之財物，係以實際所得者為限，苟無所得或尚未取得者，即無
從為沒收、追徵或以財產抵償之諭知。又共同正犯之犯罪所得為
現款時，因係合併計算，且於全部或一部不能沒收時，以其財產
抵償之，為避免執行時發生重複沒收、抵償之情形，故各共同正
犯之間係採連帶沒收主義，於裁判時應諭知連帶沒收，不得就全
體共同正犯之總所得，對各該共同正犯分別重複諭知沒收。本件
原判決與第一審判決均認定：甲○○與徐金勝共同販賣第二級毒
品安非他命予劉念祥，約定價金為六千元，但因劉念祥身上現金
不足，只收取五千元等情。乃第一審判決竟諭知沒收六千元，將
尚未取得之財物沒收，亦未諭知與共同正犯徐金勝連帶沒收之旨
，已有違誤，原審未予糾正，竟予維持，同有判決適用法則不當
之違誤。(二)有罪判決書應分別記載犯罪事實及理由，而事實一欄
，為判斷其適用法令當否之準據，法院應將依職權認定與論罪科
刑有關之事實，翔實記載，然後於理由內逐一說明其憑以認定之
證據，並使事實認定與理由說明，互相適合，方為合法。倘若事
實認定與理由說明，不相一致，或事實或理由欄內之記載，前後
齟齬，按諸刑事訴訟法第三百七十九條第十四款後段規定，均屬
判決理由矛盾，當然違背法令。本件原判決固論處甲○○共同販
賣第二級毒品罪刑，然依原判決事實欄所載：「甲○○……經徐
金勝先與劉念祥聯絡以六千元購買安非他命約二公克」云云，其
語意係認甲○○與徐金勝要向劉念祥購買安非他命，事實及理由
欄內之記載前後齟齬，顯有判決理由矛盾之違法。(三)審理事實之
法院對於被告有利及不利之證據，應一律注意，詳為調查，綜合
全案證據資料，本於經驗法則以定其取捨，並將取捨證據及得心
證之理由於判決內詳為說明。故證據雖已調查，而尚有其他部分
並未調查，仍難遽為被告有利或不利之認定。又證人之供述前後
稍有不符或相互間有所歧異，究竟何者為可採，事實審法院非不
可本於經驗法則，斟酌其他情形，作合理之比較，定其取捨；若
其基本事實之陳述與真實性無礙時，仍非不得予以採信，非謂一
有不符或矛盾，即認其全部均為不可採信。本件被告於警詢坦承
：是徐金勝與對方談好了毒品交易價錢及數量後，才叫伊替他送
貨，徐金勝交代伊送三千元數量海洛因給電話00000000
00號住瑞穗的男子，有完成交貨，也有收到錢三千元等語（見
警卷第二二至二四頁），核與通訊監察譯文中：「Ａ（徐金勝）
：喂，阿弟阿。Ｂ（甲○○）：是。Ａ：軟的三千送到【電話會
監聽不要說硬的或軟的要說花蓮的軟軟的麻薯】軟軟的麻薯，電
話忘了，再打給你。Ｂ：幾號？」（九十六年五月十二日十八時
二十三分許，見警卷第二三頁）。「Ａ：喂，你問他在哪，要軟
軟的麻薯三千，電話0000000000。Ｂ：哪一個000
0000000？Ａ：我們去瑞穗資源回收那個，他在花蓮。Ｂ
：哥我不知道量要怎麼用，給多少？Ａ：０．五克三千。Ｂ：０
．五克。Ａ：你打給他馬上送。Ｂ：好。」（九十六年五月十二
日十八時二十四分許，見警卷第二三、二四頁）等語之通話內容
所顯示之情節，似無不符。被告亦於檢察官偵訊中自白：「徐金
勝交代我將三千元海洛因送到瑞穗一個我不認識的男子，那男子
交給我三千元，代價是徐金勝平常會無償提供安非他命給我吸…
…我心裡大概清楚他交代我送的是毒品，但是徐金勝會無償提供
安非他命給我施用，所以我願意幫他送毒品。」（見偵卷第十頁
）。並與同案共犯即證人徐金勝於檢察官偵訊中具結作證時所證
述：「貨是黑龜的，不是我的，貨會配到我這邊來，阿弟仔（即
被告）再跟我拿貨，收了錢，阿弟仔交給我，我再交給黑龜。」
等語內容大致相符，以上各情能否作為被告已依原先電話通話內
容，將毒品送交予綽號「阿草」之人，並於完成交易後收錢之佐
證，饒有研求之餘地。原判決僅以證人徐金勝於第一審證稱：被
告係自己賣安非他命及海洛因給瑞穗資源回收站綽號「阿草」之
姓名年籍不詳男子，與伊無關云云，而認其證詞不完全可信，與
證據法則難認無違。又該綽號「阿草」者既留有行動電話，非不
得進一步查明該綽號「阿草」者之真實身分，資為綜合判斷之依
據，原判決就此亦有證據調查未盡之違誤。以上或為上訴意旨所
指摘，或為本院得依職權調查之事項，應認原判決有撤銷發回更
審之原因。
據上論結，應依刑事訴訟法第三百九十七條、第四百零一條，判
決如主文。
中    華    民    國  九十七  年    八    月   十四   日
                      最高法院刑事第六庭
                          審判長法官  洪  清  江
                                法官  韓  金  秀
                                法官  陳  晴  教
                                法官  李  錦  樑
                                法官  何  菁  莪
      本件正本證明與原本無異
                                      書  記  官
中    華    民    國  九十七  年    八    月  二十五  日
                                                      Ｑ


司法院資訊處製作；財團法人民間司法改革基金會備份。
